【裁判字號】    98,聲判,59
【裁判日期】    981231
【裁判案由】    聲請交付審判
【裁判全文】
臺灣桃園地方法院刑事裁定              98年度聲判字第59號
聲  請  人
即 告訴 人  戊○○
            甲○○
共      同
告訴代理人  羅紀雄律師
被      告  乙○○
            丙○○
            丁○○
上列聲請人即告訴人等因被告等毀棄損壞案件，不服臺灣高等法
院檢察署中華民國98年11月6 日98年度上聲議字第7066號駁回聲
請再議之處分（原不起訴處分案號：臺灣桃園地方法院檢察署98
年度偵續字第56號），聲請交付審判，本院裁定如下：
    主  文
聲請駁回。
    理  由
一、按聲請人不服上級法院檢察署檢察長或檢察總長認再議為無
    理由之駁回處分者，得於接受處分書後10日內委任律師提出
    理由狀，向該管第一審法院聲請交付審判；法院認交付審判
    之聲請不合法或無理由者，應駁回之，刑事訴訟法第258 條
    之1 第1 項、第258 條之3 第2 項前段定有明文。查本件聲
    請人即告訴人戊○○、甲○○以被告乙○○、丙○○、丁○○共同涉犯刑法第353 條第1 項毀損他人建築物而提出告訴
    ，案經臺灣桃園地方法院檢察署檢察官偵查後，以98年度偵
    續字第56號為不起訴處分，嗣聲請人聲請再議，經臺灣高等
    法院檢察署檢察長認再議無理由，以98年度上聲議字第7066
    號處分書駁回聲請，並於民國98年11月19日寄存送達予聲請
    人戊○○、甲○○，聲請人等於接受處分書後10日內，旋委
    由代理人羅紀雄律師於98年12月9 日提出刑事聲請交付審判
    狀，向本院聲請交付審判，此有刑事委任狀及刑事聲請交付
    審判狀蓋有本院收文戳日期附卷可參，復經本院依職權調閱
    上開偵查、再議卷宗核閱無誤，經核聲請人向本案提起本件
    聲請，在程序上即屬適法，合先敘明。
二、本件聲請交付審判意旨略謂：被告丁○○係聯耀建設股份有
    限公司（下稱聯耀建設公司）之登記負責人，被告丙○○為
    該公司工務襄理，被告乙○○為其等僱請駕駛怪手之司機，
    其3 人共同基於毀損之犯意聯絡，由被告丁○○指示被告丙○○雇用被告乙○○於96年11月28日上午8 時許，駕駛怪手
    前往桃園縣平鎮市○○路115 號（下稱115 號）後方附近，
    以怪手毀損聲請人戊○○、甲○○所居住使用之位於桃園縣
    平鎮市○○路117 號（下稱117 號）後方、而與115 號建築
    物相通之第二廚房（下稱第二廚房）牆壁及附連搭建之屋樑
    ，致該第二廚房牆壁及屋樑毀損倒塌而不堪使用，因認被告
    乙○○、丙○○、丁○○共同涉犯刑法第353 條第1 項之毀
    損他人建築物罪嫌云云，並以：(一)遭被告乙○○等蓄意拆除
    牆壁、屋樑之第二廚房建築物，其建築方式、材料均與117
    號建物不同，被告等人應無誤認混淆之虞；(二)被告丁○○於
    請求聲請人拆屋還地之95年度重訴字第404 號民事訴訟案件
    審理中，所委請之訴訟代理人簡文玉律師曾經於96年2 月13
    日到場參與勘驗，應知悉該第二廚房係與115 號建物相通；
    (三)里長尹黃愛紅提出之同意書雖有18位里民簽名，然據該等
    里民向聲請人甲○○陳稱係「里長告知他們只要在同意書上
    簽名，117 號門口就會封起來」，足認與清除117 號屋內垃
    圾無關；(四)117 號正面所臨中山路雖因早市人車頻繁，惟被
    告等人可於其他時間清垃圾，且案發時並無清理垃圾之車輛
    到場；(五)到場處理員警饒文光所述完全與事實不符，且本案
    尚應對被告乙○○、丙○○等人進行測謊，檢察官調查有未
    盡之嫌，原處分書竟為不起訴處分，殊難謂合法云云。
三、惟按聲請人於不服上級檢察署之駁回處分者，得向法院聲請
    交付審判，其目的係為對於檢察官起訴裁量權之制衡，除貫
    徹檢察機關內部檢察一體之原則所含有之內部監督機制外，
    另宜有檢察機關以外之監督機制，由法院介入審查，提供聲
    請人多一層救濟途徑（刑事訴訟法第258 條之1 立法理由參
    照）。此時，法院僅在就檢察官所為不起訴處分是否正確加
    以審查，以防止檢察機關濫權。依此立法精神，法院於審查
    交付審判之聲請有無理由時，應以審酌聲請人所指摘不利被
    告之事證未經檢察機關詳為調查或斟酌，或不起訴處分書所
    載理由違背經驗法則、論理法則及證據法則為限，方符本條
    係為制衡檢察官起訴裁量權之立法意旨。又刑事訴訟法第25
    1 條所定，檢察官依偵查所得之證據足認被告有犯罪嫌疑者
    ，應提起公訴，此之所謂「足認被告有犯罪嫌疑者」，乃檢
    察官之起訴門檻需有「足夠之犯罪嫌疑」，並非所謂「有合
    理可疑」而已，詳言之，乃依偵查所得事證，被告之犯行很
    可能獲致有罪判決，具有罪判決之高度可能始足當之，而法
    院之審查僅能限制在檢察官終結偵查處分是否違反上開應起
    訴而未起訴之起訴法定原則情形，若案件未達起訴門檻者，
    即應認無理由而予駁回。次按犯罪事實應依證據認定之，無
    證據不得認定犯罪事實，刑事訴訟法第154 條第2 項定有明
    文。而事實之認定，應憑證據，如未能發現相當證據，或證
    據不足以證明，自不能以推測或擬制之方法，為裁判基礎；
    次按告訴人之告訴，係以使被告受刑事訴追為目的，是其陳
    述是否與事實相符，仍應調查其他證據以資審認（最高法院
    40年台上字第86號、52年台上字第1300號判例參照）。而刑
    法第353 條第1 項之毀損他人建築物罪，必須行為人主觀上
    認識係他人之建築物而故意毀損，始足構成；雖法文未載有
    「故意」2 字，但如行為人主觀上認為自己擁有該建築物而
    予拆除，縱有他人出面爭執所有權之歸屬，既欠缺犯罪之主
    觀犯意，尚難逕以該罪相繩祇能依民事途徑解決（最高法院
    98年度台上字第7047號判決參照）；又毀壞他人建築物，其
    毀壞之程度，須使建築物之重要部分喪失其效用，始得謂之
    （最高法院95年度台上字第1640號判決可參）。
四、經查，本件駁回再議處分書及原檢察官不起訴處分書已於處
    分書理由欄內說明：(一)依本件115 號建物及117 號建物坐落
    土地屬於被告丁○○所有之土地登記第二類謄本影本、土地
    複丈成果圖（見偵卷第62至68、97頁），及現場照片4 張（
    見偵卷第108 、115 、116 頁）顯示117 號為荒廢民宅且屋
    內確實有大量垃圾情節，又依憑證人即里長尹黃愛紅供明：
    因為居民申訴117 號荒廢民宅內有大量垃圾，伊便通知清潔
    隊，清潔隊再通知聯耀建設公司襄理丙○○清運垃圾，伊並
    商請土地所有人配合清除垃圾等語，及所提出上有18位里民
    簽名陳情「117 號荒廢民宅內遭人丟棄大量垃圾，造成附近
    環境髒亂，附近居民心生不滿，於是商請土地所有人聯耀建
    設公司（代理保管人：丙○○襄理）配合代為清除屋內垃圾
    」內容之同意書（見偵卷第117 頁），足見117 號屋內確有
    大量垃圾，且經里長、清潔隊通知土地所有人丁○○所屬之
    聯耀建設公司襄理即被告丙○○前往清除；再參諸檢察官勘
    驗照片及勘驗筆錄記載「117 號位在中山路與忠貞路轉角，
    中山路上為小型市○○路寬僅4 米1 ，周遭有攤販」等節（
    見偵續卷第34、43、44頁），足認被告乙○○若執意由狹小
    之中山路清運117 號屋內垃圾，勢將阻礙中山路交通；又依
    憑證人饒文光供證：伊到場看到的是怪手挖杓，非破碎機等
    情（見偵卷第135 頁），且依證人林榮圳結證：「丙○○前
    一天聯繫我老闆，要我到現場清運垃圾，需要一台車，第二
    天我開貨車去，停在外面，還沒有開到裡面去，…我到了10
    分鐘以後警察才到，我才知道有糾紛」等語（見偵卷第149
    頁），因認被告乙○○、丙○○所辯，僅係前往清運117 號
    屋內垃圾，且避免阻塞中山路交通之故，始欲由117 號後方
    入屋內清運垃圾乙節，應堪採信，聲請人指訴被告等以破碎
    機拆屋一詞，即無憑據；(二)再依憑檢察官勘驗現場照片及勘
    驗筆錄內容（見偵續卷第35至48頁）顯示，115 號主建物為
    2 層樓房，其建築方式、材料均與117 號平房及117 號平房
    後方狹長空間之本件第二廚房明顯不同，且該第二廚房之樑
    上鐵皮屋頂反而與117 號平房之鐵皮屋頂相連，復依據證人
    饒文光證稱：倒塌的牆是117 號後方的牆，並未延伸到115
    號後面，伊到現場時也覺得奇怪，倒下的牆好像並非聲請人
    住的那一棟房子等語（見偵續卷第62頁）；證人尹黃愛紅供
    證：倒塌的牆壁是117 號的後面，115 號是右手邊的2 層樓
    建物（見偵卷第133 頁），該管理及長期管理該處之轄區派
    出所警員及里長均認本件倒塌牆壁為117 號平房後方的牆，
    更遑論一般人自外觀上根本無從得知隔壁115 號後方有小門
    可以通往117 號後方的封閉狹長空間（即聲請人所指第二廚
    房）並為聲請人所使用，再由117 號房屋現況為荒廢民宅內
    有大量垃圾，又係坐落在被告丁○○所有土地上等各情，則
    被告乙○○、丙○○等人依上開客觀情況認為其為無主物，
    主觀上尚無毀損聲請人所有建築物之犯意，尚難以損壞他人
    建築物罪名相繩；(三)再依被告丁○○與聲請人間民事訴訟官
    司，已經臺灣高等法院以97年度上字第75號判決認定聲請人
    戊○○現居住之115 號、113 號係無權占有被告丁○○之土
    地並應拆屋還地，則被告丁○○既已勝訴，他日聲請法院強
    制執行即可，顯無需涉險甘冒毀損刑責拆除聲請人之建築物
    ，足徵被告乙○○、丙○○所辯弄倒117 號後方牆壁是為了
    該屋內垃圾之詞，不違常理；並說明本件事證已明確，聲請
    人聲請測謊亦無必要等語，以不能證明被告乙○○、丙○○
    、丁○○有犯罪之故意，而為不起訴處分、駁回再議處分，
    所憑據之理由，俱有卷內各項訴訟資料可稽，自形式上觀察
    ，並未違背客觀存在之經驗法則或論理法則。且另查被告丁○○固於上揭民事訴訟案件審理中，委由該案訴訟代理人簡
    文玉律師於案發前到場參與勘驗，惟依證人尹黃愛紅證述係
    通知「襄理丙○○」前往處理垃圾清除，被告乙○○供述係
    依「丙○○」通知始前往清除垃圾，證人饒文光證稱案發時
    係「丙○○」到場處理，可見聯耀建設公司負責處理本件垃
    圾清除事宜之人為被告丙○○而非被告丁○○，既無證據證
    明被告丁○○確有知情、參與，即難僅憑被告丁○○於民事
    訴訟案件中曾委請律師到場勘查，遽而推認被告丙○○、乙○○亦知現場實況；再依檢察官勘驗筆錄及現場照片，聲請
    人所指「第二廚房」實係115 號主體建物之外，於117 號建
    物後方之封閉狹長空間所增建，雖115 號建物之後方廚房有
    小門可以相通，然聲請人既坦認115 號建物已有廚房，且觀
    諸現場照片，該「第二廚房」僅置有少量雜物，並無供任何
    灶炊之用，顯非115 號建物之「重要部分」至明，則依上說
    明，被告乙○○雖有將該處之部分牆壁弄倒，然既無使115
    號建築物之重要部分喪失其效用，即難認有毀壞他人建築物
    犯罪之該當。聲請交付審判意旨猶執陳詞，對於原處分書已
    經說明論證之事項，重為爭執，漫詞指摘原處分違法不當，
    請求交付審判，非有理由，應予駁回。
五、依刑事訴訟法第258條之3第2項前段，裁定如主文。
中    華    民    國    98    年    12    月    31    日
                  刑事第九庭  審判長法  官  吳為平
                                    法  官  林玉蕙
                                    法  官  蘇琬能
以上正本證明與原本無異。
不得抗告。
                                    書記官  何伊羚
中    華    民    國    98    年    12    月    31    日

司法院資訊處製作；財團法人民間司法改革基金會備份。
